【裁判字號】    94,交易緝,10
【裁判日期】    950209
【裁判案由】    過失傷害
【裁判全文】
臺灣臺北地方法院刑事判決            94年度交易緝字第10號
公  訴  人  臺灣臺北地方法院檢察署檢察官
被      告  乙○○
上列被告因過失傷害案件，經檢察官聲請簡易判決處刑（92年度
偵字第5264號），本院受理後認不宜以簡易判決處刑（92年度店
交簡字第413號），改依通常程序審理，本院判決如下：
    主  文
乙○○因過失傷害人致重傷，累犯，處有期徒刑伍月，如易科罰
金，以參佰元折算壹日。
    事  實
一、乙○○前因違反麻醉藥品管理條例案件，於民國83年11月25
    日經臺灣板橋地方法院以83年度訴字第2371號判決，判處有
    期徒刑五年二月及五月，應執行有期徒刑五年六月確定，86
    年2月27日縮短刑期假釋出監，89年7月18日假釋期滿執行完
    畢。詎於91年12月7日上午，駕駛GMV-810號重機車，沿臺北
    縣新店市○○路西往東方向行駛，於同日上午7 時30分許，
    在順安街口待轉欲往北向景美舊橋方向行駛時，明知機車駕
    駛應遵守燈光號誌之指示，且應注意車前狀況，並隨時採取
    必要之安全措施，而依當時情形天候晴、日間自然光線、視
    距良好、行車管制號誌正常，並無不能注意之情事，竟疏未
    注意，而違反燈光號誌指示，貿然於紅燈狀態下前進，並疏
    未注意車前狀況，致撞擊由甲○○駕駛、沿新店市○○街東
    向西往復興路綠燈直行之BJJ-015 號（簡易判決處刑書誤載
    為BJJ-320 號）機車之左前踏板處，因衝擊力過大，甲○○
    凌空飛出後跌落地面，造成胸腹鈍挫傷併脾臟破裂、大量內
    出血及胰臟挫傷，經送醫急救手術，脾臟因破裂而被全部切
    除，無法復原，致其身體受有此重大不治之傷害。
二、案經甲○○訴由臺北縣政府警察局新店分局報告臺灣臺北地
    方法院檢察署檢察官偵查後，聲請簡易判決處刑，本院受理
    後認不宜以簡易判決處刑，改依通常程序審理。
    理  由
一、訊據被告乙○○固坦承有於前揭時地，駕駛GMV-810 號重型
    機車與告訴人甲○○所駕駛之BJJ-015 號重型機車發生碰撞
    之事實，惟矢口否認有何過失傷害犯行，辯稱：當時伊在路
    口待轉，綠燈亮起時才起步行駛，告訴人無重型機車駕照騎
    乘重型機車，車速很快，闖紅燈因而撞及伊車右前車輪中央
    ，因而受傷，且當時若是被告闖紅燈，則被告要到達交岔路
    口之雙方碰撞地點，勢必要冒險經過5個車道，而有遭此5車
    道車輛衝撞之機會，非常危險，顯無此闖紅燈之條件與動機
    ，故本件實是告訴人闖紅燈所致等語。經查：
  (一)告訴人即被害人甲○○於本院93年12月15日審理時具結證稱
    ：91年12月7 日騎乘機車行駛臺北縣新店市○○街東往西方
    向，行駛至與順安街之交岔路口時，一開始是紅燈，所有車
    輛都在停等紅燈的狀態，綠燈後大家就行駛過交岔路口，伊
    不是第一部車過去，但是前面幾部車，伊騎出去已進入交岔
    路口時，被告就從伊左邊撞過來等語明確（見本院92年度交
    易字第600 號卷第83、84頁），且被告駕駛之前開機車因本
    件車禍致右前煞車桿斷裂，告訴人所騎乘之前述機車亦因本
    件車禍致左側踏板處輕微損毀、右側車身刮擦痕之情，有臺
    北縣政府警察局新店分局道路交通事故補充資料表及肇事機
    車照片附卷可考（分別見92年度偵字第5264號卷第17、22至
    25頁），核與告訴人所證述雙方前開二車撞擊情形及車損狀
    況相符，而與被告所陳是告訴人前車頭撞及其車右前車輪中
    央之情形不相符合（見同上偵卷第39頁），再依告訴人所陳
    ，告訴人是停等紅燈，待綠燈亮起，啟動機車前行後，即遭
    被告撞擊，顯見被告是於其行駛車道綠燈結束紅燈亮起時，
    欲乘綠燈車道之車輛尚未到達之際，通過交岔路口，故被告
    通過4至5個車道之後，始與告訴人騎乘之機車發生碰撞，亦
    與告訴人之上開證述相符，自堪認告訴人之證詞為可採。
  (二)被告於本件車禍發生後未幾之91年12月10日警詢時陳稱：告
    訴人是搶綠燈尾通過，伊是紅燈要變綠燈才起步等語（見同
    上偵卷第4、5頁），足徵被告確實有闖紅燈情事，其事後翻
    異前詞否認有闖紅燈行為，顯係卸責之詞，無可採信。
  (三)此外，復有臺北縣政府警察局新店分局道路交通事故調查報
    告表、交通事故分析研判表、補充資料表及現場照片14幀在
    卷可證（分別見偵卷第12、15、17、19至25頁），以及臺灣
    省臺北縣區車輛行車事故鑑定委員會依據卷內現有資料，研
    議、分析後亦認為本件被告駕駛普通重型機車闖紅燈之機率
    較高，亦有該委員會92年6 月20日北鑑字第920533號函在卷
    可參佐（見同上偵卷第42至44頁）。而告訴人因此受有胸腹
    鈍挫傷併脾臟破裂、大量內出血及胰臟挫傷，經送醫急救手
    術，脾臟因破裂而被全部切除，又脾臟具免疫及造血功能，
    切除脾臟對年輕人稍有影響，對中老年則無影響之情，亦有
    天主教耕莘醫院診斷書及該醫院93年1月6日（93）耕醫病歷
    字第0106號函各1份附卷足憑（分別見偵卷第9頁，本院92年
    度交易字第600號卷第28、29頁）。
  (四)綜上所述，本件被告駕駛機車闖紅燈，致使告訴人受有前揭
    傷害之事實堪以認定。
二、按汽車（含機器腳踏車）行駛時，駕駛人應注意車前狀況及
    兩車併行之間隔，並隨時採取必要之安全措施；車輛面對圓
    形紅燈表示禁止通行，不得超越停止線或進入路口，道路交
    通安全規則第94條第3 項及道路交通標誌標線號誌設置規則
    第206 條第5款第1目分別定有明文。本件被告於上開時、地
    駕駛機車，行經臺北縣新店市○○街與寶慶街口時，自應遵
    守前揭道路交通安全規則之規定，且依當時情形天候晴、日
    間自然光線、視距良好、行車管制號誌正常，有上開道路交
    通事故調查報告表在卷可查，並無不能注意之情形，竟疏未
    注意，貿然闖越紅燈騎車駛入前開口交岔路口，且未注意車
    前狀況，致其騎乘之機車與告訴人所騎乘之機車發生碰撞，
    其對本件事故之發生有過失甚為明確，至於告訴人雖有持輕
    型機車駕照騎乘重型機車之違規行為，惟尚難認與本件被告
    闖紅燈之交通事故及告訴人受有前揭重傷害之發生或擴大有
    何因果關係，併此敘明。又告訴人所受上揭重傷害與被告之
    過失行為間，亦有相當因果關係，是被告因過失傷害人致重
    傷之犯行，洵堪認定，應依法論科。
三、按刑法第10條第4項第6款所謂重傷之意義，係指身體與健康
    兩者而言。脾臟在醫學上之見解，縱使與健康無重大影響，
    但究屬人身臟器之一，既毀敗至不治而割除，應屬重傷害（
    最高法院89年度臺上字第3263號裁判要旨參照）。查本件被
    告於前揭時、地駕車不慎肇致告訴人脾臟破裂而經手術需全
    部切除，為無法復原之情況，對告訴人之身體造成重大不治
    之傷害，揆諸前揭說明，應屬重傷害，是核被告所為，係犯
    刑法第284條第1項後段之因過失傷害人致重傷罪。聲請簡易
    判決處刑書認係犯刑法第284條第1項之傷害罪，業經蒞庭檢
    察官於本院審理時更正起訴法條為刑法第284條第1項後段之
    過失致重傷罪；又被告雖逾期未換領新駕照，此有交通部公
    路總局臺北區監理所93年12月23日函附卷可稽（見本院92年
    度交易字第600號卷第13頁），而仍駕駛重型機車，應屬行
    政管理之問題，難認係「無照駕駛」，均併此敘明。被告前
    因違反麻醉藥品管理條例案件，於83年11月25日經臺灣板橋
    地方法院以83年度訴字第2371號判決，判處有期徒刑五年二
    月及五月，應執行有期徒刑五年六月確定，86年2月27日縮
    短刑期假釋出監，89年7月18日假釋期滿執行完畢，此有卷
    附臺灣高等法院被告前案紀錄表可按，其於五年以內再犯本
    件有期徒刑以上之罪，為累犯，應依刑法第47條規定，加重
    其刑。爰審酌被告無視於交通號誌及交通規則，任意違規闖
    紅燈而肇事，顯見其駕駛態度輕忽，過失程度非輕，審理中
    否認犯行、一再飾詞辯駁、將發生諉因告訴人之過失、未見
    悔意反省，自事故發生迄今尚未與告訴人達成和解賠償，惟
    告訴人正值壯年，切除具免疫與造血功能之脾臟，對之稍有
    影響等告訴人所受損害之程度，以及被告智識程度、生活狀
    況等一切情狀，量處如主文所示之刑，並諭知如易科罰金之
    折算標準，以資懲儆。
據上論斷，應依刑事訴訟法第452條、第299條第1 項前段，刑法
第284條第1項後段、第47條、第41條第1 項前段，罰金罰鍰提高
標準條例第1條前段、第2條，判決如主文。
本案經檢察官趙雪瑛到庭執行職務。
中    華    民    國    95    年    2     月    9     日
                  刑事第五庭審判長法  官  黃程暉
                                  法  官  高偉文
                                  法  官  賴秀蘭
以上正本證明與原本無異。
如不服本判決，應於判決送達後10日內向本院提出上訴狀（應抄
附繕本）。告訴人或被害人如對於本判決不服者，應具備理由請
求檢察官上訴，其上訴期間之計算係以檢察官收受判決正本之日
期為準。
                                  書記官  游秀珠
中    華    民    國    95    年    2     月    9     日
附錄本案論罪科刑法條全文：
刑法第284條
因過失傷害人者，處 6 月以下有期徒刑、拘役或 500 元以下罰
金，致重傷者，處1年以下有期徒刑、拘役或500元以下罰金。
從事業務之人，因業務上之過失傷害人者，處 1 年以下有期徒刑
、拘役或1 千元以下罰金，致重傷者，處3年以下有期徒刑、拘役
或2千元以下罰金。


司法院資訊處製作；財團法人民間司法改革基金會備份。
